【裁判字號】    89,易,1299
【裁判日期】    900427
【裁判案由】    傷害等
【裁判全文】
臺灣新竹地方法院刑事判決                        八十九年度易字第一二九九號
    公  訴  人  臺灣新竹地方法院檢察署檢察官
    被      告  乙○○
    選任辯護人  彭火炎律師
                張玉琳律師
    被      告  甲○○
    選任辯護人  陳景新律師
右列被告等因傷害等案件，經檢察官提起公訴（八十九年度偵字第三五四八、四二五
二號），本院判決如左︰
    主  文
乙○○傷害人之身體，處有期徒刑陸月，如易科罰金，以參佰元折算壹日。
甲○○無罪。
    事  實
一、乙○○與甲○○係夫妻關係，於民國八十九年六月六日（起訴書誤載為五日）凌
    晨四時許，在其二人位於住新竹縣北埔鄉水村二鄰二三之九號住處三樓房間內
    ，因起床處理端午節祭祖之事發生爭執後，乙○○基於傷害之犯意，先以拳頭毆
  打甲○○，復持電扇擲向甲○○，經甲○○以手擋開，乙○○仍以木製椅子敲擊
    甲○○頭部，經甲○○以手肘抵擋，椅子仍散裂，甲○○遂因此受有頭左頂部裂
    傷五公分至顱骨、四公分至顱骨、右肩、左肘、左前臂、左大腿、左小腿多處瘀
    傷、右前臂、左肩擦傷之傷害，甲○○乃持散裂之一支椅腳欲至二樓打電話求救
    ，於三樓通往二樓之樓梯間，乙○○搶下甲○○手上之椅腳後仍持該椅腳毆打甲○○，甲○○因此受有頭左頂部裂傷五公分至顱骨、四公分至顱骨、右肩、左肘
    、左前臂、左大腿、左小腿多處瘀傷、右前臂、左肩擦傷之傷害。
二、案經甲○○訴由臺灣新竹地方法院檢察署檢察官偵查起訴。
    理  由
一、被告乙○○部分：
（一）訊據被告乙○○矢口否認有前揭傷害告訴人即被告甲○○之犯行，辯稱是被告
      甲○○先毆打伊，被告甲○○的傷是因甲○○在三樓要拿椅子砸伊，伊搶下椅
      子遭甲○○抓傷，後來伊至一樓準備祭祖事宜，伊母親丙○○○聽到聲音後上
      二樓查看遭甲○○持椅子毆打而哀叫，伊遂上去二樓看到丙○○○已受傷蹲在
      地上，而甲○○仍欲拿斷裂的椅腳繼續毆打丙○○○，伊遂趕快將甲○○手上
      的椅腳搶下，係在搶奪椅腳時不小心打到甲○○，甲○○並從樓梯間跌下，甲○○的傷是伊搶椅腳時不小心打到，以及從樓梯上跌下來所致云云。經查：
      被告乙○○前揭先以拳頭毆打、復持電扇丟擲、以木椅敲擊、及散裂之椅腳毆
      打甲○○之傷害犯行，業經被告甲○○指訴綦詳，經核與在場目睹經過之證人
      即被告二人之子葉智文於偵查中所證述：「當天：：四時許我被拍手的聲音吵
      醒，這時我媽媽（即被告甲○○）已經坐在床上，看到我爸爸（即被告乙○○
      ）以電扇丟我媽媽，我媽媽就接住並甩在地上，然後我父親又拿我看書的椅背
      敲我母親的頭，當時我媽媽是坐在床上，當時我父親身上沒受傷，：：後來我
      媽媽全身血，我爸爸就離開了，：：後來我媽媽拿乙支木棍（即椅腳）下樓去
      打電話，在三樓要下二樓的樓梯，我爸爸搶我媽媽手上的木棍：：」（見八十
      九年度偵字第三五四八號卷【第三五四八號卷】第二十九頁），及於本院受理
      被告二人離婚事件時所證述：「（問：六月六日爸爸是否在你房間打媽媽？）
      是，當天是四點多我被聲音吵醒，看到爸爸叫媽媽起來，媽媽說他很累，爸爸
      就拿書桌的椅背打媽媽頭，媽媽用手檔，手受傷，打完（筆錄誤載為「我」）
      後，媽媽拿一支（筆錄誤載為「伊之」）棍子下樓求救，我跟在後面看，媽媽
      下到樓梯時我看到爸爸搶走媽媽的棍子（散掉的椅子）：爸爸搶（筆錄誤載為
      「強」）走（筆錄贅載「進」）之後就打媽媽：：」（見本案卷內所附之本院
      八十九年度婚字第二八一號案八十九年九月十八日準備程序筆錄第四至五頁）
      經過均大致相符，參以證人葉智文為七十七年次，已有相當智力足以辨別情況
      ，且為被告二人之子，當無偏袒任何一方之理，足見被告乙○○所辯並未以拳
      頭毆打、持電扇丟擲、並以木椅敲擊被告甲○○頭部，均為卸責之詞，不足採
      信，而被告甲○○所受前揭傷害，已有診斷證明書一紙在卷為憑（見第三五四
      八號卷第八頁），是被告乙○○之傷害犯行，事證明確，堪以認定，應依法論
      科。
（二）核被告乙○○所為係犯刑法第二百七十七條第一項之傷害罪。爰審酌被告乙○○之素行尚可，僅因細故即出手毆打其妻即被告甲○○，實屬不該，且被告甲○○頭部受創深至顱骨，傷勢非輕，及被告乙○○犯罪後仍飾詞掩飾，態度不
      佳，尚未與被告甲○○和解等一切情狀，量處如主文所示之刑，並諭知易科罰
      金之折算標準，以資懲儆。
二、被告甲○○部分：
（一）公訴意旨略以：被告甲○○於民國八十九年六月六日凌晨四時許，在新竹縣北
      埔鄉水村二鄰二三之九號住處三樓房間內，因起床處理端午節祭祖之事與其
      夫即被告乙○○發生爭執，遭被告乙○○毆打成傷後，被告甲○○持散裂之椅
      腳至二樓打電話求救，於三樓通往二樓之樓梯間，復與被告乙○○發生爭執，
      二人進而推打，致被告乙○○受有左手臂、右上唇、右頸多處擦傷、左手拇指
      基底部、右下肢、左大腿左手前臂腫脹之傷害，適被告乙○○之母即告訴人丙○○○聞聲前往查看，被告二人搶奪椅腳時原應注意尚有告訴人丙○○○在旁
      ，惟被告二人均未注意，致告訴人丙○○○遭搶奪之椅腳揮擊而受有左頂骨部
      撕裂傷之傷害（被告乙○○過失傷害告訴人丙○○○部分未據告訴）。而認被
      告甲○○涉有刑法第二百七十七條第一項之傷害罪、第二百八十四條第一項之
      過失傷害罪嫌等語（起訴書就被告甲○○過失傷害告訴人丙○○○之部分，於
      證據具並所犯法條欄漏載被告甲○○所犯法條）。
（二）按犯罪事實應依證據認定之，無證據不得推定其犯罪事實，刑事訴訟法第一百
      五十四條定有明文。次按告訴人之告訴，係以使被告受刑事訴追為目的，是其
      陳述是否與事實相符，仍應調查其他證據以資審認，最高法院五十二年臺上字
      第一三００號亦著有判例。另外，對於現在不法之侵害，而出於防衛自己之行
      為，不罰。刑法第二十三條前段定有明文。又被告之行為不罰者，應諭知無罪
      之判決，刑事訴訟法第三百零一條第一項亦定有明文。
（三）公訴人認被告甲○○涉有前揭傷害、過失傷害犯行，無非係以前揭事實業據被
      告甲○○坦承不諱，及告訴人即被告乙○○、告訴人丙○○○指訴甚詳，並有
      被告乙○○、告訴人丙○○○所提出之診斷證明書為其主要論據。訊據被告甲○○則固不否認於右揭時、地，因起床祭祖之事先與被告乙○○發生爭執遭被
      告乙○○毆打後，持散裂椅腳至二樓樓梯間與被告乙○○發生拉扯，拉扯中被
      告乙○○、告訴人丙○○○受傷一事，惟堅詞否認有傷害被告乙○○、過失傷
      害告訴人丙○○○之犯行，辯稱被告乙○○將椅腳搶走後仍持椅腳毆打伊，伊
      加以反抗始造成被告乙○○受傷，伊與被告乙○○搶奪椅腳時，告訴人丙○○○站在後面，告訴人丙○○○的傷是被告乙○○不小心打到的等語。經查：被
告乙○○指述其遭被告傷害一節，固提出診斷證明書二紙（見八十九年度偵字
      第四二五二號卷第六頁），然被告乙○○關於其何以受傷迭於偵查、本院審理
      中均指稱係於三樓時，被告甲○○以電扇、椅子等物丟伊、並以指甲抓傷伊等
      語（見第三五四八號卷第二十九頁、第四二五二號卷所附之告訴狀，本院訊問
      、審理筆錄第三頁），惟被告乙○○於三樓時並未受傷，而被告乙○○於二樓
      樓梯間搶下被告甲○○之椅腳後仍毆打被告甲○○等情，業經證人葉智文供證
      如前述（見第三五四八號卷第二十九頁反面、見本案卷內所附之本院八十九年
      度婚字第二八一號案八十九年九月十八日準備程序筆錄第四至五頁），而被告
      甲○○於三樓時遭被告乙○○以椅子敲擊頭部成傷至顱骨等情，業如前述，是
      被告乙○○已於三樓持椅毆傷被告甲○○，復於二樓樓梯間與被告甲○○搶奪
      椅腳欲繼續毆打被告甲○○，則被告乙○○因與被告甲○○搶奪椅腳而有致傷
      ，亦係被告甲○○對於被告乙○○持續中不法侵害之防衛行為所致，而被告乙○○所受左手臂、右上唇、右頸多處擦傷、左手拇指基底部、右下肢、左大腿
      左手前臂腫脹之傷害，均是擦傷、腫脹之輕傷，被告甲○○之防衛行為並未過
      當。是被告甲○○因與被告乙○○搶奪椅腳發生拉扯而致被告乙○○受傷之部
      分，乃為合法之防衛行為，尚屬不罰，此部分依法應諭知其無罪。
（四）告訴人丙○○○所指述其遭被告過失傷害一節，固提出診斷證明書一紙（見八
      十九年度偵字第四二五二號卷第七頁），然依告訴人丙○○○所指述係遭被告
      甲○○持木椅當頭砸打（見第四二五二號卷所附之告訴狀，本院八十九年度家
      護字第一四四號案八十九年八月七日訊問筆錄第六頁），而被告甲○○於三樓
      遭被告乙○○以椅子敲擊頭部後，該椅子已散裂等情，為證人葉智文所證述無
      誤，況若告訴人丙○○○係遭被告甲○○以整張椅子丟砸，當不致僅有診斷證
      明書所載之左頂骨部約一點五公分之撕裂傷，而身體其他部分均未受傷之理，
      是告訴人丙○○○之指述已有瑕疵而難採信。而被告二人於樓梯間搶奪椅腳時
      ，係被告甲○○在上面、被告乙○○在中間、告訴人丙○○○在下面，告訴人
      丙○○○所受傷害係因被告乙○○搶過椅腳往後揮擊所致等情，亦經證人葉智
      文證述綦詳，並有現場示意圖在卷為憑（見本院八十九年度家護字第一四四號
      案八十九年八月七日訊問筆錄第四頁、本案卷內所附之本院八十九年度婚字第
      二八一號案八十九年九月十八日準備程序筆錄），是告訴人丙○○○所受之傷
      害應係被告乙○○搶奪到椅腳時不小心往後揮及所致，被告甲○○雖在被告乙○○搶奪椅腳時與被告乙○○發生拉扯推打，亦難認被告吳玉炫有何應注意而
      未及注意之處，而應以過失傷害罪相繩。此外，復查無其他積極證據足以證明
      被告甲○○有何過失傷害犯行，應認被告甲○○此部分之犯罪尚不能證明，爰
      依法為其無罪之諭知。
三、據上論斷，應依刑事訴訟法第二百九十九條第一項前段、第三百零一條第一項，
    刑法第二百七十七條第一項、第四十一條第一項前段、第二十三條前段，罰金罰
    鍰提高標準條例第一條前段、第二條，判決如主文。
本案經檢察官吳金棟到庭執行職務。
中      華      民      國    九十      年      四      月    二十七    日
                              臺灣新竹地方法院刑事第二庭
                                      法    官  黃美盈
如不服本判決書應於送達後十日內向本院提出上訴狀（應附繕本），上訴於臺灣高等
法院。
右正本證明與原本無異。
                      書 記 官  吳尚文
中      華      民      國    九十      年      四      月    二十七    日
附錄本案論罪科刑法條：
中華民國刑法第二百七十七條第一項
 (普通傷害罪)
傷害人之身體或健康者，處三年以下有期徒刑、拘役或一千元以下罰金。


司法院資訊處製作；財團法人民間司法改革基金會備份。
